---
title: "Análisis de Componentes Principales"
author: "HectorDelgado"
date: "2024-10-29"
output: pdf_document
---
```{r}
library(readxl)
library("Hmisc")
A<-read_excel("C:\\Users\\Man\\Downloads\\SegundaVuelta\\Datos_PD.xlsx")
Datos<-A[ , c("P1", "P2", "P3", "P4", "P5", "P6", "P7","P8")]
Datos
hist(Datos)
```
##Gráfico de correlación.
```{r}
panel.cor <- function(x, y, digits=2, prefix="", cex.cor, ...)
{
  usr <- par("usr"); on.exit(par(usr))
  par(usr = c(0, 1, 0, 1))
  r<-abs(cor(x, y))
  txt <- format(c(r, 0.123456789), digits=digits)[1]
  txt <- paste(prefix, txt, sep="")
  if(missing(cex.cor)) cex.cor <- 8/strwidth(txt)
  text(0.5, 0.5, txt, cex = cex.cor**0.15*r)
  
}
pairs(Datos, lower.panel=panel.smooth, upper.panel=panel.cor, cex.labels =1.3)
par(fig=c(0,1,0,1))

```
##Se calcula la matriz de varianzas, se extraen los valores de la diagonal y se calculan sus raíces cuadradas para obtener la desviación estándar.

```{r}
V<-var(Datos)
Vdiag<-diag(V, names = FALSE)
desv<-sqrt(Vdiag)
desv
```
##Para encontrar datos atípicos, se genera un diagrama de caja.
```{r}
boxplot(Datos)
```
##Para cerciorarse de la aplicación del ACP se calcula el índice KMO.
```{r}
library(psych)
KMO(Datos)
```
##El siguiente paso es la implementación del ACP para la matriz de correlación.
```{r}
Datos_acp<-prcomp(Datos, center = TRUE, scale = TRUE)
summary(Datos_acp)
round(Datos_acp$sdev^2,3)
round(Datos_acp$rotation,4)
```
##Se genera el gráfico de sedimentación.
```{r}
plot(Datos_acp$sdev^2, main = "Gráfico de sedimentación",
ylab = "Valor propio", xlab = "Componente Principal",
type = "b", col = "royalblue4")
abline(h = 1, lty = 2, col = "red")
```
##Se calculan los scores y se genera el gráfico bi-plot
```{r}
Z1 <-round(scale(as.matrix(Datos)) %*%
Datos_acp$rotation[,1],4)
Z2 <-round(scale(as.matrix(Datos)) %*%
Datos_acp$rotation[,2],4)
scores <-cbind(Z1, Z2)
colnames(scores) <- c("Z1","Z2")
scores
summary(scores)

biplot(Datos_acp, choices = 1:2, col = c("gray73","sienna3"),
scale = 0, xlim = c(-7.1, 4), ylim = c(-3.1, 4))
abline(h = 0, v = 0, col = "red", lty = 5)

Z1 <-round(scale(as.matrix(Datos)) %*%
Datos_acp$rotation[,1],4)
Z3 <-round(scale(as.matrix(Datos)) %*%
Datos_acp$rotation[,3],4)
scores <-cbind(Z1, Z3)
colnames(scores) <- c("Z1","Z3")
scores
summary(scores)

biplot(Datos_acp, choices = c(1,3), col = c("gray73","sienna3"),
scale = 0, xlim = c(-7.1, 3.4), ylim = c(-3, 3))
abline(h = 0, v = 0, col = "red", lty = 5)

Z2 <-round(scale(as.matrix(Datos)) %*%
Datos_acp$rotation[,2],4)
Z3 <-round(scale(as.matrix(Datos)) %*%
Datos_acp$rotation[,3],4)
scores <-cbind(Z2, Z3)
colnames(scores) <- c("Z2","Z3")
scores
summary(scores)

biplot(Datos_acp, choices = 2:3, col = c("gray73","sienna3"),
scale = 0, xlim = c(-6, 3), ylim = c(-3, 4.1))
abline(h = 0, v = 0, col = "red", lty = 5)
```